【裁判字號】    99,訴,657
【裁判日期】    990608
【裁判案由】    偽證
【裁判全文】
臺灣臺中地方法院刑事判決               99年度訴字第657號
公  訴  人  臺灣臺中地方法院檢察署檢察官
被      告  乙○○
上列被告因偽證案件，經檢察官提起公訴（99年度偵字第2630號）
，本院判決如下：
    主    文
乙○○無罪。
    理    由
一、公訴意旨略以：被告乙○○明知於民國95年1 月12日下午6
    、7 時許，在雲林縣虎尾鎮○○○○○道路虎尾交流道下方
    某處，由王慶祝（王慶祝部分經臺灣雲林地方法院檢察署檢
    察官以97年度偵緝字第208 號提起公訴，嗣經臺灣雲林地方
    法院以97年度訴字第1064號判決無罪，再經臺灣高等法院臺
    南分院以98年度上訴字第240 號判決無罪確定在案）交付海
    洛因毒品6 包（合計淨重37.94 公克，空包裝總重4.00公克
    ，純度19.97%、純質淨重7.58公克）予其本人，囑其運送至
    臺中市，嗣乙○○於同日晚上8 時31分許，在臺中市西屯區
    ○○○○路40巷7 號前，為警查獲，並扣得上開海洛因毒品等
    事實，其後乙○○竟基於偽證犯意，於97年9 月23日10時38
    分許，在臺灣雲林地方法院檢察署第1 偵查庭檢察官偵查王
    慶祝涉嫌共同運輸第一級毒品案件時，供前具結，就關於王
    慶祝是否共同運輸第一毒品之案情重要關係事項，虛偽陳述
    ：「（王慶祝在94、95年間有沒在虎尾鎮○○○○○道路虎
    尾交流道下方交海洛因給你？）沒有這回事。」「（那你當
    時身上被查扣的毒品哪裡來的？）我在土庫電子遊戲場跟人
    家買的。」「因為那時過年快到了，我打算要過年期間要施
    用的。」云云，復接續於98年1 月7 日9 時20分許，在臺灣
    雲林地方法院刑事第三法庭法官審理時，供前具結，就關於
    王慶祝涉嫌共同運輸第一級毒品之案情重要關係事項，虛偽
    陳述：「（你被查獲的毒品確實是從雲林運到臺中的？）不
    是。」「（不然是從哪裡拿到哪裡？）我是前幾天買來，我
    那時是去嘉義，那時我朋友跟他老婆吵架，我載他回臺中，
    回來時，剛好在換衣服時被警方查獲。」「（你是說被查獲
    的海洛因是前幾天？）好像是前二天自己買來要吸食用，我
    嘉義的朋友跟他老婆吵架，我要下去載他，回來時警察查獲
    的。」「（你被查獲當天有來虎尾嗎？）沒有。」云云。因
    認被告涉有刑法第168 條之偽證罪嫌等語。
二、按犯罪事實應依證據認定之，無證據不得認定犯罪事實；不
    能證明被告犯罪者，應諭知無罪之判決，刑事訴訟法第154
    條第2 項、第301 條第1 項前段分別定有明文。又檢察官就
    被告犯罪事實，應負舉證責任，並指出證明之方法，同法第
    16 1條第1 項亦有明文，因此，檢察官對於起訴之犯罪事實
    ，應負提出證據及說服之實質舉證責任。次按刑事訴訟法上
    所謂認定犯罪事實之證據，指足以證明被告確有犯罪行為之
    積極證據而言，該項證據必須適合於被告犯罪事實之認定，
    始得採為斷罪之資料（最高法院69年臺上字第4913號判例意
    旨參照），如未能發現相當證據，或證據不足以證明，自不
    能以推測或擬制之方法，為裁判基礎（最高法院40年臺上字
    第86號判例意旨參照）。且認定不利於被告之事實，須依積
    極證據，苟積極證據不足為不利於被告事實之認定時，即應
    為有利於被告之認定，更不必有何有利之證據（最高法院30
    年上字第816 號判例意旨參照）。又事實審法院對於證據之
    取捨，依法雖有自由判斷之權，然積極證據不足證明犯罪事
    實時，被告之抗辯或反證縱屬虛偽，仍不能以此資為積極證
    據應予採信之理由（最高法院30年上字第482 號判例意旨參
    照）。又認定犯罪事實所憑之證據，雖不以直接證據為限，
    間接證據亦包括在內；然而無論直接或間接證據，其為訴訟
    上之證明，須於通常一般之人均不致有所懷疑，而得確信其
    為真實之程度者，始得據為有罪之認定，若其關於被告是否
    犯罪之證明未達此程度，而有合理性之懷疑存在時，致使無
    形成有罪之確信，依罪證有疑，利於被告之證據法則，即不
    得遽為不利被告之認定（最高法院76年臺上字第4986號判例
    意旨參照）。又偽證罪之構成，以於執行審判職務之公署或
    於檢察官偵查時對於案情有重要關係之事項，供前或供後具
    結，而為虛偽之陳述為要件，所謂虛偽之陳述，係指與案件
    之真正事實相悖，而足以陷偵查或審判於錯誤之危險者而言
    ，若在此案之供證為屬真實，縱其後於其他案件所供與前此
    之供述不符，除在後案件所供述合於偽證罪之要件得另行依
    法辦理外，究不得遽指在前與實情相符之供證為偽證（最高
    法院69年度臺上字第2427號判決參照）。
三、按被告以外之人於審判外之陳述，雖不符前4 條（指刑事訴
    訟法第159 條之1 至第159 條之4 ）之規定，而經當事人於
    審判程序同意作為證據，法院審酌該言詞陳述或書面陳述作
    成之情況，認為適當者，亦得為證據；又當事人、代理人或
    辯護人於法院調查證據時，知有第159 條第1 項不得為證據
    之情形，而未於言詞辯論終結前聲明異議，視為有前項之同
    意，刑事訴訟法第159 條之5 第1 項、第2 項定有明文。本
    案下列引用之供述及非供述證據，經依法踐行調查證據程序
    ，被告均不爭執各該證據之證據能力，並表示同意作作為證
    據（見本院卷第25頁背面），且亦查無依法應排除其證據能
    力之情形，本院審酌各該證據作成時之情況，亦認為適當，
    是後述所引用證據之證據能力皆無疑義，合先敘明。
四、公訴意旨認被告涉有上開罪嫌，無非以被告前揭證詞之筆錄
    及證人蒲雨琳之證述、通聯紀錄為其主要之論據。訊據被告
    堅詞否認有上開偽證之犯行，辯稱：上開庭訊之證述為真，
    其關於毒品來源為王慶祝之供述不實在等語。經查：
（一）被告於王慶祝運輸第一級毒品案件中，於97年9 月23
      日10時38分許，在臺灣雲林地方法院檢察署第一偵查庭，
      供前具結，就關於王慶祝是否共同運輸第一毒品之案情重
      要關係事項，證述：「（王慶祝在94、95年間有沒在虎尾
      鎮○○○○○道路虎尾交流道下方交海洛因給你？）沒有
      這回事。」「（那你當時身上被查扣的毒品哪裡來的？）
      我在土庫電子遊戲場跟人家買的。」「因為那時過年快到
      了，我打算要過年期間要施用的。」等語；98年1 月7
      日9 時20分許，在臺灣雲林地方法院刑事第三法庭法官審
      理時，供前具結，就關於王慶祝涉嫌共同運輸第一級毒品
      之案情重要關係事項，證述：「（你被查獲的毒品確實是
      從雲林運到臺中的？）不是。」「（不然是從哪裡拿到哪
      裡？）我是前幾天買來，我那時是去嘉義，那時我朋友跟
      他老婆吵架，我載他回臺中，回來時，剛好在換衣服時被
      警方查獲。」「（你是說被查獲的海洛因是前幾天？）好
      像是前二天自己買來要吸食用，我嘉義的朋友跟他老婆吵
      架，我要下去載他，回來時警察查獲的。」「（你被查獲
      當天有來虎尾嗎？）沒有。」等語，有上開筆錄及證人結
      文在卷可稽（見97年度偵緝字第208 號第30-35 頁、97年
      度訴字第1064號卷第126-137 、141 頁），是被告於該事
      件之前、後二次證言，確係以證人之身分，分別於檢察官
      偵查時及執行審判職務之公署審判時所為之陳述，並皆於
      陳述（供）前已為證人之具結一情，固為真實。
（二）惟查：
  １、被告持用0000-000000 號行動電話，於95年1 月12日下午
      5 時許，與王耀靚由嘉義縣驅車北上，於同日下午7 、8
      時許到達臺中市，並於同日下午8 時31分許，被告在臺中
      市西屯區○○○○路40巷7 號前，為警於被告身上所帶之背
      包內扣得海洛因6 包（合計淨重37.94 公克，空包裝總重
      4.00公克，純度19.97 ％、純質淨重7.58公克）等物之事
      實，業據被告於另案95年10月11日、96年5 月29日準備程
      序中陳稱明確（臺灣高等法院臺中分院95年度上訴字第20
      77號卷第9 頁背面、96年度上更《一》字第45號卷第20頁
      ），核與承辦員警張添貴、梁淵源於另案95年4 月25日審
      理時具結證述（本院95年度訴字第641 號卷第7 至10頁）
      情節相符，並有門號0000-000000 行動電話之雙向通聯紀
      錄（臺灣臺中地方法院檢察署95年度偵字第1551號卷《二
      》第67頁，下稱偵卷《二》) 、門號0000-000000 行動電
      話客戶申請資料（偵卷《二》第15頁背面）、遠傳電信股
      份有限公司96年3 月20日遠傳（業服）字第09610303417
      號函（97年度訴字第1064號卷第48至49頁）、法務部調查
      局95年3 月22日調科壹字第1200 17438號鑑定書各1 份（
      同上卷第85頁）在卷可稽，堪以認定。
  ２、至於被告上開海洛因之來源及持有目的，其歷次陳述如下
      ：
    一於另案本院95年訴字第641 號95年4 月25日審判時供稱：
      「毒品【指扣案海洛因】我不是跟證人【指被告王慶祝】
      買的，我是跟阿勇買的，我是打0000-000000 的電話，有
      1 個叫阿勇的人把毒品拿到虎尾交流道那邊交給我的，阿
      勇是跟王慶祝在一起，我是在王慶祝那邊才認識阿勇的，
      後來我就跟阿勇買海洛因，安非他命是跟阿勇要的，被查
      獲那天海洛因是跟阿勇買的，我打電話給王慶祝，是王慶
      祝叫阿勇送來的，阿勇年約20幾歲，我打剛剛講的那支電
      話，一開始是王慶祝接的，我說我要拿『軟的』，就是海
      洛因，王慶祝要我在虎尾交流道那邊等，我還沒有到那邊
      時，阿勇打電話給我，說問我幾個人，我說兩個人，我在
      那邊跟阿勇買毒品，我在虎尾交流道那邊，阿勇就騎乘機
      車過來。我有跟王慶祝買海洛因，王慶祝也會提供海洛因
      或安非他命給我吸食，跟王慶祝在一起都有毒品可以吸用
      …。」（95年訴字第641 號卷《一》第18頁）；再於同案
      95年5 月23日審裡時供稱：「（問：提示本院函查遠傳電
      信公司回復的資料，上面有2位 電話使用人，1 個叫徐文
      勇，1 個叫李信勇，是否認識這兩個人？）我不認識，不
      是我講的阿勇，我說的阿勇年約40幾歲、男性、我只知道
      住土庫，我們是在虎尾賭博認識的…。」、「電話內有1
      通是我打給0000-000000 的紀錄，這通電話裡面的阿勇就
      是我在本案所說的阿勇。我買毒品的那個阿勇不是電話裡
      面的這個阿勇，這個阿勇是我跟他買毒品認識的，這個阿
      勇也有賣毒品給我，但是我被警察查獲的毒品，不是跟這
      個阿勇買的。」、「電話紀錄內有1 通0000-000000 的阿
      勇是我這次買毒品的這個人。」（同上卷第22頁）。
    二於另案臺灣高等法院臺中分院95年度上訴字第2077號95年
      6 月6 日審理時供稱：「我講的阿勇不是他，我講的四一
      是打麻將4 個缺1 個，我沒有要去替他拿海洛因，通聯提
      到的大哥是指阿勇，不是證人徐文勇，就是本案交毒品給
      我的阿勇，年約40幾歲。」（臺灣臺中地方法院95年訴字
      第641 號卷《二》第9 頁）；於另案95年9 月8 日準備程
      序供稱：「是自己吸食所用，我是向勇哥購買，我是在11
      日晚上6 、7 點在雲林土庫的電動玩具場購買。」、「（
      問：多少錢購買？）新臺幣（下同）250,000 元，買來時
      分成1 星期吸食的量。」、「（問：阿勇的全名為何？如
      何聯絡？）我只知道他差不多40幾歲，姓氏我不知道。我
      都叫他勇哥，他的電話我不曉得。我都是去電動玩具場找
      他，他都在該處。」、「（問：為何警訊、偵查均供稱王
      慶祝交給你毒品且依其指示交付給別人？）當時我毒癮發
      作，警訊當時沒有供稱王慶祝，在偵查中我是供述我曾向
      王慶祝購買過。」、「（問：0000-000000 號是否你所謂
      勇哥之電話？）我不曉得，我也不曉得是何人的。」（臺
      灣高等法院臺中分院95年度上訴字第2077號卷第7 至8 頁
      ）；於同案95年10月11日準備程序供稱：「（問：王慶祝
      無交付毒品給你？）都沒有。」（同上卷第9 頁背面）。
    三於另案臺灣高等法院臺中分院96年度上更( 一) 字第45號
      96年4 月19日審理時供稱：「（問：查扣之8 包海洛因是
      否95年1 月間王慶祝所寄放？）不是。」、「（問：查扣
      之8 包海洛因，其中一大包的海洛因，是否你向王慶祝購
      買？）不是。」、「（問：王慶祝有無叫你運送海洛因到
      臺中市？）沒有。」、「（問：查獲扣案的8 包海洛因是
      如何取得？）自己去買來我要吸食用的。」、「（問：係
      向何人買的？）向綽號『勇哥』的人買的。」、「（問：
      證人王慶祝綽號叫『勇哥』？）不是。」（臺灣高等法院
      臺中分院96年度上更( 一) 字第45號卷第14至15頁）；於
      同案96年5 月29日準備程序供稱：「（問：查獲當天你從
      哪裡到臺中市？）我從嘉義到臺中市。」、「（問：查獲
      當日是否從嘉義縣到雲林縣市？）沒有。」、「（問：幾
      點從嘉義出發？）我從當天下午3 、4 點從嘉義出發。大
      約下午6 點多到臺中。」、「（問：你查獲當日有無至雲
      林縣？）沒有。」、「（問：查獲之0000000000行動電話
      何人使用？）是我使用的。」（同上卷第20頁）。
    四於97年9 月23日另案97年度偵緝字第208 號檢察官之訊問
      時具結證稱：「（問：王慶祝在94、95年間有沒在虎尾鎮
      東西向快速道路虎尾交流道下方交海洛因給你？）沒有這
      回事。」、「（問：那你當時身上被查扣的毒品哪裡來的
      ？）我在土庫電子遊戲場跟人家買的。」、「（問：那為
      何要買到6 包、37.94 公克那麼多？）因為那時過年快到
      了，我打算要過年期間要施用的。」、「（問：誰願意一
      次賣你那麼多海洛因毒品？不會擔心你是警察臥底的嗎？
      ）一個綽號『大仔』的。」、「在土庫電子遊戲場找到他
      ，請他幫我調貨。」、「元月9 日或8 日，約半小時至1
      個小時左右就把貨調給我了。」、「（問：你之前為何要
      跟警察及台中檢察官說是王慶祝交給你、運送到臺中市的
      ？）那時毒癮發作，我不知道在作什麼筆錄。」（臺灣雲
      林地方法院檢察署97年度偵緝字第208 號卷第30至31頁）
      ；並於另案臺灣雲林地方法院97年度訴字第1064號98年1
      月7 日審理時具結證稱：查獲當天的海洛因係查獲前2 天
      向土庫電動玩具場友人「阿大」購買，查獲當天去嘉義載
      友人王耀靚到臺中（後改稱由王耀靚駕車，乙○○在車上
      睡覺），剛到還沒進門就被警察查獲，並非由雲林運輸至
      臺中，當天沒有到雲林縣虎尾鎮，也沒有找被告王慶祝，
      之前在臺灣臺中地方法院檢察署、臺灣臺中地方法院因為
      和被告王慶祝有賭博恩怨才指述被告王慶祝，所述並非真
      實（97年度訴字第1064號卷第126 至137 頁）等語。
    五觀諸被告上開陳述，可以看出內容非常的浮動，先是說查
      獲當天向王慶祝、「阿勇」買海洛因，在雲林縣虎尾交流
      道交付，但是問到「阿勇」是誰，卻又模糊其詞；繼而改
      口說查獲當天沒有在雲林縣停留，而是由嘉義直接到臺中
      ，海洛因是查獲前幾天向雲林縣土庫鎮某電動玩具場「阿
      勇」（後改稱「大仔」）買的（或稱調貨），也就是針對
      海洛因取得之時間、地點、來源，以及查獲當日之行程，
      做出各次不同的陳述，則其何者始為真實可信，並非無疑
      。再者縱被告所指述王慶祝者，並非「和王慶祝共同從雲
      林縣運輸海洛因至臺中市」，而係「向王慶祝購買海洛因
      」，也和王慶祝共同運輸毒品案件中檢察官起訴被告與王
      慶祝共同事實有相當大之歧異。
  ３、再由被告查獲當天持用之0000-000000 號行動電話之通聯
      記錄：
      (1)2006/1/12 18：05：48至18：05：59
        (0000-0000001撥打0000-000000）
        基地臺：嘉義縣民雄鄉山中村牛斗山1之1號3樓室內
      (2)2006/1/12 18：17：36至18：17：43
        (0000-0000001撥打0000-000000）
        基地臺：雲林縣斗南鎮五間厝490號
      (3)2006/1/12 18：22：36至18：22：43
        (0000-0000001撥打0000-000000）
        基地臺：雲林縣虎尾鎮○○段606地號
      (4)2006/1/12 19：03：18至19：03：19
       （0000-000000撥打0000-000000）
        基地臺：彰化縣彰化市○○○段534之2地號
      (5)2006/1/12 19：09：12
        基地臺：臺中縣大肚鄉○○村○○路264 巷28之2 號
                4 樓
      (6)2006/1/12 20：26：32至20：26：51
        （0000-000000撥打0000-000000）
        基地臺：臺中市西屯區○○○○路86巷35號7樓頂
      （僅節錄重要者，參偵卷《二》第67頁）
      可以看出被告於95年1 月12日下午5 、6 時間，由嘉義縣
      開始往北移動，約在同日下午7 、8 時左右抵達臺中縣市
      ○○○路上在嘉義縣、雲林縣、彰化縣及臺中縣都有接收
      電話。且被告在95年1 月12日下午6 時17分至下午6 時22
      分時，固然分別有在雲林縣境內接聽電話。然而被告在雲
      林縣境內接聽電話，尚難以據此逕行推認必定和王慶祝有
      關，或一定是和王慶祝見面。
  ４、況被告在查獲當日在雲林縣境內接聽0000-000000 號撥打
      之電話，而該支門號並非王慶祝所持用（另案臺中地方法
      院95年度訴字第641 號卷《一》第16頁），卷內亦乏證據
      證明係王慶祝所有或持用，是亦難認王慶祝於被告查獲當
      日確實有所接觸。
  ５、末查被告所持用之0000-000000 號行動電話雖然經過監聽
      ，但是遍查卷附監聽譯文（97年度訴字第1064號卷第87至
      98頁），並無95年1 月12日查獲當日之監聽譯文，也就是
      缺乏最關鍵的監聽譯文，從而亦無法證明被告當日行程為
      何，是否確實有和王慶祝接觸等情。
  ６、基上，王慶祝涉嫌與被告共同運輸毒品案件，業據臺灣雲
      林地方法院於98年1 月21日以97年度訴字第1064號判處該
      案被告王慶祝無罪，上訴後，亦經臺灣高等法院臺南分院
      於98年5 月12日以98年度上訴字第240 號駁回上訴，於同
      年6 月4 日確定一情，亦有上開判決書及王慶祝之前案紀
      錄表在卷可考（見本院卷第9至19頁）。
（三）是依上開所述，王慶祝運輸毒品案件因無法證明被告扣案
      之毒品係王慶祝所交付，因而判處王慶祝無罪確定，是被
      告於97年9 月23日在另案臺灣雲林地方法院檢察署檢察官
      偵訊，及於98年1 月7 日在另案臺灣雲林地方法院審理中
      所為未向王慶祝拿扣案毒品海洛因之相關證述，即無法證
      明係虛偽之陳述即明。
（四）綜上所述，本件尚查無任何積極證據足資證明被告於上開
      王慶祝運輸毒品案件中對於案情有重要關係之事項，故意
      為虛偽之陳述，自難以遽認被告之行為已違反刑法第168
      條之規定。此外，復查無其他積極證據足認被告有何公訴
      人所指犯行，是不能證明被告犯罪，是應為被告無罪之諭
      知。
據上論斷，應依刑事訴訟法第301條第1項前段，判決如主文。
本案經檢察官甲○○到庭執行職務。
中    華    民    國    99    年    6     月    8     日
                  刑事第十庭  審判長法  官  施慶鴻
                                    法  官  簡婉倫
                                    法  官  莊秋燕
以上正本證明與原本無異。
如不服本判決應於收受判決後10日內向本院提出上訴書狀，並應
敘述具體理由；其未敘述上訴理由者，應於上訴期間屆滿後20日
內向本院補提理由書（均須按他造當事人之人數附繕本）「切勿
逕送上級法院」。
                                    書記官  楊賀傑
中    華    民    國    99    年    6     月    8     日

司法院資訊處製作；財團法人民間司法改革基金會備份。
